臺灣桃園地方法院民事裁定
110年度事聲字第57號
異  議  人  胡桂蘭
相  對  人  集義祠
法定代理人  謝秀蓉
上列當事人間請求確定訴訟費用額事件，異議人對於本院司法事
務官於民國110年11月5日所為110年度司聲字第303號民事裁定聲
明異議，本院裁定如下：
    主  文
異議駁回。
    理  由
一、按「當事人對於司法事務官處理事件所為之終局處分，得於
    處分送達後10日之不變期間內，以書狀向司法事務官提出異
    議」、「司法事務官認前項異議有理由時，應另為適當之處
    分；認異議為無理由者，應送請法院裁定之」、「法院認第
    1 項之異議為有理由時，應為適當之裁定；認異議為無理由
    者，應以裁定駁回之」，民事訴訟法第240條之4第1項前段
    、第2、3項分別定有明文。異議人對於本院司法事務官於民
    國110年11月5日所為110年度司聲字第303號民事裁定（下稱
    原裁定），業於送達後10日內提出異議，且司法事務官係認
    其異議無理由而送請本院裁定，是程序上均無不合，先予敘
    明。
二、異議意旨略以：伊在桃園市○○區○○街000號住了75年，從未
    離開富岡，23年是廟方叫伊祖父不要買房，這塊地給伊祖父
    建，並經日本政府核可，而伊祖父建屋至今87年，是原始起
    造者，既然土地給伊們建，伊們就有使用權，也就是有地上
    權；而謝秀蓉即相對人之法定代理人告伊之前，伊對面街的
    鄉親告訴伊說謝秀蓉請的測量人員從伊家隔壁攀爬到伊家頂
    樓測量，量的又不準，所以法官在法庭上問伊房子給地政事
    務所測量好嗎，伊想說既然是政府公正機關伊就答稱好，然
    既然是她們提議量測的，怎麼會是由伊負擔此項量測費用等
    語。
三、按法院未於訴訟費用之裁判確定其費用額者，第一審受訴法
    院於該裁判有執行力後，應依聲請以裁定確定之。依第1項
    確定之訴訟費用額，應於裁定送達之翌日起，加給按法定利
    率計算之利息，民事訴訟法第91條第1、3項定有明文。次按
    確定訴訟費用額程序，僅在審究有求償權之一造當事人所開
    列之費用項目，及其提出支付費用之計算書等證據，是否屬
    於訴訟費用之範圍，以確定應負擔訴訟費用之他造當事人所
    應賠償其訴訟費用之數額。至訴訟費用究應由何人負擔？按
    何比例負擔？悉依命負擔訴訟費用之確定裁判主文定之，不
    容於確定訴訟費用額之程序中，更為不同之酌定。是以，確
    定訴訟費用之裁定，僅在確定當事人應負擔之訴訟費用數額
    ，非就權利存否為確定，是其償還義務如何，應依命負擔訴
    訟費用之裁判定之，由是而論，當事人於確定訴訟費用額程
    序中，僅得就各個費用項目是否為法律上之訴訟費用以及其
    數額計算有無錯誤為爭執，至屬明灼。又所謂訴訟費用，包
    括裁判費、民事訴訟法第77條之23至第77條之25所定之費用
    ，包括訴訟文書之影印費、攝影費、抄錄費、翻譯費、證人
    及鑑定人日旅費、及其他進行訴訟之必要費用。。
四、經查：
(一)相對人與異議人間拆屋還地事件，經本院102年度訴字第540
    號判決訴訟費用（變更減縮後）由被告即異議人負擔63%，
    餘由被告即第三人彭新常負擔。異議人及第三人彭新常均提
    起上訴，經臺灣高等法院102年度上字第1113號判決改判，
    並諭知第一、二審訴訟費用，除確定部分外，由被上訴人即
    相對人負擔。相對人提起上訴，經最高法院106年度台上第6
    9號判決將原判決廢棄發回，嗣經臺灣高等法院106年度上更
    ㈠字第70號判決改判，並諭知廢棄改判部分第一、二審訴訟
    費用及發回前第三審訴訟費用除確定部分外，由上訴人即異
    議人胡桂蘭負擔63%，餘由上訴人彭明炫、彭明焜、彭玉秋
    、彭秀美、彭秀玉連帶負擔。異議人、彭明炫、彭明焜提起
    第三審上訴，惟經最高法院110年度台上字第159號裁定駁回
    上訴，並諭知第三審訴訟費用由上訴人即異議人、彭明炫、
    彭明焜負擔，該案並於110年4月29日確定，業經本院依職權
    調閱前開卷宗核閱無訛。
(二)嗣相對人向本院聲請裁定確定訴訟費用額，並提出相關單據
    為證，經本院司法事務官調閱系爭訴訟事件案卷審查後，認
    本件相對人於本件訴訟所繳納之訴訟費用為：第一審裁判費
    新臺幣(下同)30,502元、第一審測量費4,400元、第三審裁
    判費45,753元及第三審律師酬金50,000元，則依臺灣高等法
    院106年度上更㈠字第70號判決，異議人應負擔之訴訟費用為
    66,563元【計算式：(30,502+4,400+45,753+25,000)×63%=6
    6,563】、彭明炫、彭明焜、彭玉秋、彭秀美、彭秀玉應連
    帶負擔之訴訟費用為39,092元【計算式：30,502+4 ,400+45
    ,753+25,000-66,563=39,092】；依最高法院110年度台上字
    第159號裁定，異議人、彭明炫、彭明焜應負擔之訴訟費用
    為25,000元，並裁定命：㈠異議人應給付相對人之訴訟費用
    額確定為66,563元，及自本裁定送達之翌日起至清償日止，
    按年息5%計算之利息。㈡異議人、彭明炫、彭明焜應給付相
    對人之訴訟費用額確定為25,000元，及自本裁定送達之翌日
    起至清償日止，按年息5%計算之利息。㈢彭明炫、彭明焜、
    彭玉秋、彭秀美、彭秀玉應連帶給付相對人之訴訟費用額確
    定為39,092元，及自本裁定送達之翌日起至清償日止，按年
    息5%計算之利息，依法並無不合。
(三)至異議意旨雖主張伊祖父為房屋之原始起造人，故伊等就該
    土地應有地上權，且本件測量費非伊所提議量測的，怎麼會
    是由伊負擔此項量測費用云云。惟查，異議人就相對人所有
    之土地是否有使用權及訴訟費用負擔裁判是否有當，均乃異
    議人是否於前開拆屋還地訴訟中主張之問題，尚非本件確定
    訴訟費用額裁定程序所得審酌，且訴訟中測量費用為訴訟中
    支出之必要費用，自屬訴訟費用之範圍，應依裁判所定訴訟
    費用負擔之標準，由當事人負擔之。從而，本件異議人以上
    開理由指摘原裁定不當，求予廢棄原裁定，為無理由，應予
    駁回。　
五、據上論結，本件異議為無理由，依民事訴訟法第240條之4第
    3項後段，裁定如主文。
中　　華　　民　　國　　111 　年　　1 　　月　　25　　日
                  民事第三庭法　官　張益銘

以上正本係照原本作成。
如對本裁定抗告須於裁定送達後10日內向本院提出抗告狀，並應
繳納抗告費新台幣1000元。
中　　華　　民　　國　　111 　年　　1 　　月　　25　　日
                            書記官　謝菁菁